臺灣新北地方法院刑事判決　
110年度訴字第97號
公  訴  人  臺灣新北地方檢察署檢察官
被      告  胡顥瀚  （原名胡仁川、胡朝貴）




選任辯護人  蔡文彬律師
            林明賢律師
被      告  柯洪傑  （原名柯洪府）



指定辯護人  本院公設辯護人姚孟岑  
上列被告等因殺人未遂等案件，經檢察官提起公訴（109年度偵
字第19112號），本院判決如下：
    主  文
丙○○犯非法寄藏可發射子彈具殺傷力之槍枝罪，處有期徒刑壹年
捌月，併科罰金新臺幣陸萬元，罰金如易服勞役，以新臺幣壹仟
元折算壹日。又殺人未遂，處有期徒刑壹年拾月。有期徒刑部分
應執行有期徒刑貳年拾月。
乙○○犯非法寄藏可發射子彈具殺傷力之槍枝罪，處有期徒刑壹年
陸月，併科罰金新臺幣參萬元，罰金如易服勞役，以新臺幣壹仟
元折算壹日。
扣案之改造手槍壹支（含彈匣壹個，槍枝管制編號：0000000000
號）沒收。
    事  實
一、丙○○明知可發射子彈具殺傷力之改造槍枝及子彈，係槍砲彈
    藥刀械管制條例所定之管制物品，非經主管機關許可，不得
    寄藏，竟於民國103年、104年間之某日，基於寄藏可發射子
    彈具殺傷力之改造手槍、子彈之犯意，在新北市○○區○○路00
    0巷0弄0號2樓居所，收受真實姓名年籍不詳綽號「阿山」之
    友人寄託藏放之仿手槍外型製造、組裝已貫通之金屬槍管具
    殺傷力之改造手槍1支（槍枝管制編號：0000000000號，下
    稱前開改造手槍）及具有殺傷力之子彈1顆後，無故寄藏之
    。
二、丙○○與乙○○為友人。其等於109年5月9日晚間11時許與其他
    友人至址設新北市○○區○○路0段00號地下室之豪情卡拉OK內
    消費，戊○○與吳江清亦於同日晚間11時許至上址時，因客滿
    、無座位可供戊○○等人消費，乙○○見上情則邀請戊○○等人併
    桌共飲，然戊○○因座位問題與乙○○發生口角並與丙○○有肢體
    衝突後，戊○○遂與友人吳江清離開豪情卡拉OK。嗣戊○○因不
    滿上情，於109年5月10日凌晨3時許，夥同甲○○等人至豪情
    卡拉OK，戊○○見丙○○後旋以酒瓶、玻璃杯等物丟擲丙○○、乙○○，丙○○為避免攻擊，依其當時與戊○○與其餘人等之位置，
    已預見持可發射子彈具有殺傷力之改造手槍朝戊○○射擊，極
    有可能射中其要害，導致死亡之結果發生，仍不違背其本意
    ，基於殺人之不確定故意，持前開改造手槍朝戊○○方向射擊
    1發子彈，致戊○○受有槍傷併腹內出血之傷害，經緊急送醫
    急救始倖免於死。
三、乙○○見丙○○於開槍射擊他人後，明知可發射子彈具殺傷力之
    改造槍枝，係槍砲彈藥刀械管制條例所定之管制物品，非經
    主管機關許可，不得寄藏，竟於109年5月10日凌晨3時40分
    在豪情卡拉OK內，經丙○○請託，將前開改造手槍藏放在其停
    放於址設新北市○○區○○○道0段00巷0號前、車牌號碼00-0000
    號之自用小貨車後車斗內。嗣經警通知乙○○到案說明，乙○○
    始帶同員警至上址，因而扣得前開改造手槍。
四、案經戊○○訴請新北市政府警察局三重分局移送臺灣新北地方
    檢察署檢察官偵查起訴。
    理  由
壹、程序事項
一、關於證據能力之意見：
（一）證人戊○○之警詢筆錄
　　　按被告以外之人於審判外之言詞或書面陳述，除法律有規
      定者外，不得作為證據，刑事訴訟法第159條第1項定有明
      文。查被告丙○○之辯護人主張證人戊○○之警詢筆錄無證據
      能力；而證人戊○○於警詢時之陳述，係被告丙○○、乙○○以
      外之人於審判外之陳述，且無具有可信之特別情況，依上
      開規定，不得作為證據。
（二）證人戊○○、乙○○之偵訊筆錄　　　
　　　按被告以外之人於偵查中向檢察官所為之陳述，除顯有不
      可信之情況者外，得為證據，刑事訴訟法第159條之1第2
      項定有明文。此係因上開偵查中向檢察官所為之陳述雖仍
      為審判外之陳述，但立法者衡量刑事訴訟法規定檢察官代
      表國家偵查犯罪、實施公訴，依法有訊問被告、證人、鑑
      定人之權，且實務運作時，偵查中檢察官向被告以外之人
      所取得之陳述，原則上均能遵守法律規定，不致違法取供
      ，其可信性極高，為兼顧理論與實務為由，而對「被告以
      外之人於偵查中向檢察官所為之陳述」，例外規定除有顯
      不可信之情況者外，得為證據。是證人戊○○、乙○○於偵查
      中經具結之證述（證人戊○○證述部分見偵卷第147至149頁
      、證人乙○○證述部分見院一卷第178頁，其等以被告身分
      未經具結之陳述，未經引用為證據，無庸論述其證據能力
      ），既經具結願負偽證罪之刑事責任後方為證述，在證據
      能力方面應認其所為證述之真實性可獲初步之確保，又被
      告丙○○辯護人亦未釋明上開證人等於偵查中所為經具結之
      證述有何顯不可信之情況，故證人戊○○、乙○○所為經具結
      證述，應認具有證據能力。再上開證人於本院審理時到庭
      就其等於偵查中所為之證述接受被告丙○○及其辯護人之詰
      問，揆諸司法院大法官釋字第582解釋意旨，對於被告丙○○之詰問權已有保障，合於法定程序。
（三）其餘供述證據之證據能力
　　　按被告以外之人於審判外之言詞或書面陳述，除法律有規
      定者外，不得作為證據，刑事訴訟法第159條第1項固有明
      文。惟被告以外之人於審判外之陳述，經當事人於審判程
      序同意作為證據，法院審酌該言詞陳述或書面陳述作成時
      之情況，認為適當者，亦得為證據；當事人、代理人或辯
      護人於法院調查證據時，知有上開刑事訴訟法第159條第1
      項不得為證據之情形，而未於言詞辯論終結前聲明異議者
      ，視為有前項之同意，刑事訴訟法第159條之5亦有明文。
      查本判決下列引用之被告丙○○、乙○○以外之人於審判外之
      陳述，除上開（一）、（二）所述部分外，雖屬傳聞證據
      ，惟因檢察官、被告2人及辯護人於本院準備程序同意該
      等證據之證據能力（見院一卷第485頁），迄言詞辯論終
      結時亦未聲明異議（見院二卷第211頁），本院審酌除如
      前所述外，各該證據作成之情況，核無非法取證或證明力
      明顯偏低之瑕疵，以之作為證據，應屬適當，依前揭法條
      規定，認均有證據能力。
（四）按刑事訴訟法第159條至第159條之5有關傳聞法則之規定
      ，乃對於被告以外之人於審判外之言詞或書面陳述之供述
      證據所為之規範；至非供述證據之書證、物證則無傳聞法
      則規定之適用，如該非供述證據非出於違法取得，並已依
      法踐行調查程序，即不能謂其無證據能力。查下列非供述
      證據，並無證據證明係出於違法取得之情形，復經本院依
      法踐行調查程序，自均有證據能力。
貳、實體事項：
一、認定犯罪事實所憑之證據及理由：
    訊據被告丙○○固坦承有事實一部分之犯行，然矢口否認有何
    事實二部分之殺人未遂犯行，並辯稱：我承認傷害，但不是
    殺人未遂，當時拿槍是想嚇阻他們，當下有很多人朝我身上
    砸東西，可能東西丟過來的時候丟到我的手，導致子彈射出
    去，另外我是朝地上開槍、可能子彈射到地上以後彈起來打
    到告訴人等語；另辯護人為被告丙○○辯以：被告丙○○因遭其
    他人砸東西，上方不斷有物品掉下來，所以才沒有朝天花板
    開槍，而是朝地上開槍，應為傷害的間接故意，另如果認定
    是殺人未遂，請考量被告丙○○當時遭多人攻擊，屬於現在不
    法侵害，被告丙○○所為是防衛行為，雖然屬過當的防衛，也
    請減輕或免除其刑等語；訊據被告乙○○矢口否認有事實三部
    分之犯行，另由公設辯護人為被告乙○○辯以：被告乙○○僅短
    暫經手槍枝，主觀上不具有寄藏或持有槍枝之意思，沒有放
    在實力支配下，然就湮滅刑事證據部分，被告乙○○願意坦承
    犯行等語。然查：
（一）上揭事實，業據證人即告訴人戊○○於偵訊及本院審理中之
      證述（見偵卷第147至149頁、院二卷第164至182頁）、證
      人即當日到場之甲○○、吳弦達、曾國霖、尤薪盛、吳江清
      、吳昇龍於警詢及偵訊中之證述（見偵卷第219至220、25
      5至257、293至294頁、院一卷第135至161頁、院一卷第17
      5至180頁）、證人即豪情卡拉OK員工庚○○於偵訊中之證述
      （見院一卷第175至180頁）、證人即當日在場之己○○於本
      院審理中之證述明確（見院二卷第112至128頁），並有新
      北市政府警察局三重分局搜索筆錄、扣押物品目錄表、告
      訴人新北市立聯合醫院乙種診斷書、現場、傷勢及扣案物
      照片、內政部警政署刑事警察局109年6月23日刑鑑字第10
      90052130號鑑定書暨鑑驗照片、新北市政府警察局三重分
      局109年7月7日函附現場勘查報告、新北市政府警察局109
      年6月2日新北警鑑字第1091024629號鑑驗書、新北市政府
      警察局109年5月18日新北警鑑字第1090907914號鑑驗書、
      新北市立聯合醫院110年9月15日函附告訴人病歷資料、新
      北市政府警察局三重分局110年10月26日函附員警職務報
      告、110年12月6日函附員警職務報告等附卷可稽（見偵卷
      第41至45、55、63至74、139至141、153至189、197至200
      、院一卷第187至475、499至501頁、院二卷第17至19頁）
      ，而被告丙○○所持有之前開改造手槍、子彈1顆，於事實
      二之時地，由被告丙○○朝告訴人射擊後，其中子彈卡在告
      訴人背部，告訴人經送醫急救手術後，取出子彈1顆，交
      由承辦警員取回等情，有新北市立聯合醫院病危通知單、
      手術過程紀錄單（見院一卷第206、317頁），故就事實一
      、被告丙○○持有之子彈1顆，確具有殺傷力，則被告丙○○
      就事實一、二中持有前開改造手槍、子彈1顆，並於擊發
      後，造成告訴人受有腹部槍傷、被告乙○○就事實三藏放前
      開改造手槍等客觀事實，堪已認定。
（二）至被告丙○○、乙○○及辯護人雖以前揭情詞置辯，然查：
　　1.被告丙○○殺人未遂犯行部分：
   （1）被告丙○○有殺人之未必故意
　　　　按刑法殺人罪須以下手時主觀上殺意及死亡之預見為斷
        ；又刑法所定殺人未遂罪與傷害罪之區別，本視加害人
        有無殺人犯意為斷，至於被害人受傷之多寡，及是否為
        致命部位，有時雖可藉為認定加害人有無殺意之心證，
        然究不能據為絕對標準，最高法院18年上字第1309號、
        19年上字第718號判例意旨可資參照。申言之，行為人
        犯罪時內心主觀犯意，非他人輕易即得察覺，因此加害
        人之行為，究屬基於殺人之犯意或僅係傷害之故意，實
        應深入觀察加害人與被害人之關係、衝突之起因、加害
        人下手之方法、輕重、被害人受傷情形及加害人事後態
        度等各項外在客觀因素予以綜合評析。經查：
　　 Ⅰ.被告丙○○持有前開改造手槍，為非制式手槍，由仿手槍
        外型製造之槍枝，組裝已貫通之金屬槍管而成，經取出
        其內彈殼，滑套恢復正常運作，擊發功能正常，可供擊
        發適用子彈使用，認具有殺傷力，此有內政部警政署刑
        事警察局109年6月23日刑鑑字第1090052130號鑑定書暨
        鑑驗照片在卷可稽（見偵卷第139至141頁），故持前開
        改造手槍射擊人體部位，顯然具有一定之殺傷力。
　　 Ⅱ.又告訴人受有槍傷併腹內出血，於109年5月10日入院後
        ，同日行腹腔鏡手術，術後轉入加護病房治療，有告訴
        人新北市立聯合醫院乙種診斷書可佐（見偵卷第55頁）
        ，另參以告訴人之住院病歷資料，其中就緊急輸血申請
        單上載有「因病患情況危急需緊急輸血」等內容，又醫
        院曾發出告訴人之病危通知單，診斷為腹部槍傷、子彈
        卡在背部、脊椎（L4）、休克乙節，此有緊急輸血申請
        單、病危通知單在卷可憑（見院一卷第204、206頁），
        顯示告訴人確實受有嚴重槍傷，並導致生命陷於危險。
　　 Ⅲ.復證人戊○○於本院審理中證稱：我進去要拿杯子丟向被
        告們的時候，他們就在櫃臺後面持槍，大概距離有400
        多公分，被告們有持槍對著我們，曾在中彈後聽到有人
        說「A告」，這就是卡彈的意思等語（見院二卷第164至
        181頁），證人己○○於本院審理中證稱：我有看到被告
        丙○○拿槍比向前方，並且朝對方說「不要再過來了」，
        有看到被告丙○○拉扳機的動作，當時槍是朝地上的，之
        後聽到有人喊「啞巴」，但我不曉得是什麼意思，然後
        被告丙○○又有拉的動作，接著看到滅火器丟中被告丙○○
        ，然後就聽到「砰」一聲，那我的視線被櫃臺的門擋住
        ，所以無法看到被告丙○○拿槍的手勢朝前方、還是朝地
        上等語（見院二卷第112至128頁），證人即同案被告乙○○於本院審理中證稱：告訴人他們一夥人大概有10幾到
        20人衝下來，我跟被告丙○○就先躲在櫃臺裡面，證人己○○則躲在倉庫門口，告訴人他們就一直丟酒杯等物品過
        來，告訴人就站在被告丙○○正前方，大概相隔240公分
        的距離，被告丙○○就拔槍朝著前面比一下，我沒有看到
        他持槍往地上或天花板，當時狀況混亂我也要閃躲，不
        曉得有人受傷，後續警察通知我才知道等語（見院二卷
        第101至112頁）。徵之子彈擊發前需有拉滑套、開保險
        等動作，被告丙○○既有上開拉滑套、使子彈上膛等舉動
        ，自有擊發槍枝之意；稽之上開證人以及被告丙○○所述
        ，被告丙○○射擊過程中，亦曾出現槍枝卡彈情形，又參
        以扣案槍枝經操作檢視，槍管內卡有已擊發之非制式金
        屬彈殼，導致滑套無法拉動乙節，此有內政部警政署刑
        事警察局109年6月23日刑鑑字第1090052130號鑑定書可
        佐（見偵卷第139頁），顯示被告丙○○在擊發子彈造成
        告訴人受有槍傷後，被告丙○○應有欲再次射擊之舉，卻
        發生卡彈之情形，故被告丙○○辯稱槍枝的擊發是因為遭
        物品砸到所致，尚難採信。再參以告訴人及上開證人所
        言，被告丙○○持槍射擊之方向，係朝前方，且被告丙○○
        於警詢時亦稱：我拿起手邊的改造手槍朝他們射擊等語
        明確（見偵卷第25頁），又被告丙○○演示案發當時持前
        開改造手槍開槍前之動作，射擊方向亦非完全朝向地面
        ，而是往前而微朝下方，佐以被告丙○○身高高於告訴人
        ，案發當時二人相距僅約240至400公分左右之距離，此
        有被告丙○○、告訴人演示被告丙○○開槍動作照片以及被
        告丙○○與告訴人身高差距照片5張在卷可佐（見院二卷
        第217至225頁），則被告丙○○持槍射擊既非直接朝向地
        面，而是微往下之前方射擊，被告丙○○與告訴人案發時
        距離甚近，子彈擊發出去後，自不可能射擊至地面上後
        反彈誤擊告訴人腹部，故被告丙○○辯稱子彈是射擊到地
        面上後才誤傷告訴人云云，亦難採信。
　　 Ⅳ.按腹部內有諸多重要臟器，屬人體之重大要害，如朝腹
        部射擊，極可能使人遭受重大傷害而死亡，以被告丙○○
        案發時已40餘歲之智識及生活經驗觀之，自已預見此節
        ；惟被告丙○○在與告訴人發生激烈衝突後，持槍朝告訴
        人腹部射擊，顯然被告丙○○當時應非僅有傷害之意思，
        而已預見其持槍射擊之動作，有可能致告訴人於死之殺
        人未必故意。
 　（2）被告丙○○之行為構成防衛過當　　
　　　  按對於現在不法之侵害，而出於防衛自己或他人權利之
        行為，不罰。但防衛行為過當者，得減輕或免除其刑，
        刑法第23條定有明文。又刑法上之防衛行為，祇以基於
        排除現在不法之侵害為已足，防衛過當，指防衛行為超
        越必要之程度而言，防衛行為是否超越必要之程度，須
        就實施之情節而為判斷，即應就不法侵害者之攻擊方法
        與其緩急情勢，由客觀上審察防衛權利者之反擊行為，
        是否出於必要以定之（最高法院63年臺上字第2104號判
        例意旨參照）。經查：
　　 Ⅰ.證人乙○○於本院審理中證稱：當天有兩波衝突，一開始
        到豪情卡拉OK店內，就招呼告訴人他們過來一起坐，但
        告訴人不滿意就翻桌、摔酒杯造成衝突，結果變成被告
        丙○○跟告訴人有拉扯，後來告訴人他們就走了，半個小
        時後，告訴人帶了差不多十幾個人過來，我跟證人己○○
        、被告丙○○剛好在櫃臺結帳，3人就躲到櫃臺裡面，當
        時證人己○○躲在倉庫門口，我躲在櫃臺底下，被告丙○○
        則擋在櫃臺、不讓對方進來，告訴人他們一進來就一直
        丟酒杯、消防器材、滅火器、椅子、啤酒瓶子等物，整
        個櫃臺都壞掉了，之後就看到被告丙○○拔槍，告訴人等
        人丟東西丟到被告丙○○已經被擊中倒地、沒有辦法還手
        ，他們才走，之後有叫救護車送被告丙○○就醫等語。證
        人己○○於本院審理中證稱：我跟證人乙○○、被告丙○○要
        結帳的時候，就聽到告訴人等人踹門進來，我就跑到小
        房間去，被告丙○○則站在櫃臺前面，接著就看到被告丙○○被玻璃瓶丟中，也看到被告丙○○從背後拿出槍、比向
        前方等語。證人戊○○於本院審理中證稱：我們第一趟去
        豪情卡拉OK時有不愉快，我丟杯子以後被告丙○○就勒我
        頸部，後來我們就走了，之後又回去，我們進去時好像
        有看到被告丙○○等人已經準備好、有持槍，所以我就拿
        杯子丟他等語（見院二卷第101至112、112至128、164
        至182頁）。另證人庚○○亦於偵查中證稱：我當時看到
        告訴人一群人下來以後就直接砸東西，朝被告丙○○跟他
        朋友方向砸，被告丙○○他們在靠櫃臺那邊，砸出去的東
        西包括酒杯、監視器、消防設備，有沒有砸到我不確定
        ，我後來去看被告丙○○有躺在地上，我們有去幫被告丙○○清理傷勢（見院一卷第178頁）。又被告丙○○因遭告
        訴人丟擲物品攻擊，因而受有頭皮鈍傷頭部撕裂傷、左
        側肩膀撕裂傷、左側手部撕裂傷、右眼外傷性虹膜解離
        ，眼瞼裂傷，且被告丙○○遭攻擊後，前胸衣服上有大片
        血跡等情，有新北市立聯合醫院乙種診斷書、被告丙○○
        傷勢照片、臺北市立聯合醫院109年8月14日診斷證明書
        （見偵卷第53、73、349頁），而案發現場雜物、杯盤
        碎裂在地，又可見電視螢幕遭砸毀等情，有現場毀損情
        形照片附卷足憑（見偵卷第63至69頁），故案發當時確
        實存在告訴人與其友人持酒杯等物品攻擊被告丙○○之不
        法侵害行為，應堪認定。
　　 Ⅱ.又案發當時被告丙○○等人與告訴人等人雙方先曾有肢體
        拉扯、丟擲酒杯之衝突，待告訴人等人離去後又夥同其
        他人再次返回店內，而與被告丙○○等人發生第二次衝突
        ，此經認定如前，衡以第二次衝突時，告訴人方人數眾
        多，被告丙○○與被告乙○○、證人己○○均躲入櫃臺內，試
        圖抵擋、迴避告訴人方的攻擊，而被告丙○○在面對上開
        攻擊時已退到櫃臺，後方還有被告乙○○、證人己○○躲避
        其中，被告丙○○已無其他可躲避之處，故被告丙○○取出
        身上藏放之前開改造手槍欲反擊防衛，應屬情理之常，
        是被告丙○○稱當時係基於防衛之意思而拿槍出來，洵堪
        採信。
　　 Ⅲ.然當時告訴人等人丟擲物品攻擊被告丙○○時，被告丙○○
        所持前開改造手槍既有殺傷力，對比告訴人丟擲物品為
        酒瓶、消防器材，前者所造成之傷害自然比後者嚴重許
        多，故在防衛行為上，被告丙○○雖可持槍嚇阻告訴人繼
        續上開攻擊行為，然而嚇阻方式可能有亮出槍枝、使告
        訴人知悉被告丙○○有殺傷力極強之武器，或被告丙○○先
        朝地面、天花板開槍，向告訴人等人示警等，上開手段
        即足以達成排除不法侵害，況現場亦有豪情卡拉OK工作
        人員在場，嗣後亦有人協助報警，被告丙○○實無持槍直
        接朝告訴人腹部射擊，且企圖擊發二次，而有欲致其於
        死之未必故意。揆諸前揭說明，被告丙○○所為顯已超越
        防衛行為之必要程度，應屬防衛過當，至為灼然。
　　2.被告乙○○寄藏前開改造手槍部分：　　
    　被告乙○○亦自承：一堆人離開後，被告丙○○倒在那邊，我
      有看到槍在被告丙○○旁，被告丙○○說叫我拿去丟掉，我想
      說朋友一場，把事情大事化小，才把槍拿到我瓦斯行公司
      名下的自小貨車後車斗藏放，想說之後再還給被告丙○○等
      語，又被告丙○○亦供陳：我拜託乙○○把槍拿走等語（見偵
      卷第31至34、109、302頁），由此可知，被告乙○○於案發
      時，受被告丙○○之請託而代為藏放前開改造手槍，以避免
      被告丙○○遭到場處理員警查獲非法持有槍枝，被告乙○○遂
      攜帶前開改造手槍藏放在貨車後車斗，又該自用小貨車為
      被告乙○○瓦斯行之自用小貨車，屬被告乙○○可支配之物，
      則被告乙○○係將前開改造手槍置於自己實力支配之下，待
      警員詢問後方坦承上情並帶同警員扣得前開改造手槍，此
      有新北市政府警察局三重分局110年10月26日函附員警職
      務報告、搜索筆錄、扣押物品目錄表、現場查獲照片可參
      （見偵卷第41至46、71至72頁、院一卷第499至501頁），
      被告乙○○保管藏放前開改造手槍之時間已達數小時，並將
      之藏放在隱蔽之後車斗中，其寄藏前開改造手槍之時間並
      非短暫，且移置藏放地點距案發地點有相當距離之遙，被
      告乙○○不僅客觀上有寄藏槍枝之行為，其主觀上亦有寄藏
      槍枝之故意，自構成槍砲彈藥刀械管制條例規範之「寄藏
      」槍枝犯行。是被告乙○○上開辯詞委無可採。
    3.綜上所述，被告丙○○雖係基於防衛之意思而為持槍朝告訴
      人腹部射擊之行為，然其行為已逾越防衛之必要程度，屬
      防衛過當，無法阻卻其行為之不法，被告乙○○有寄藏槍枝
      之故意及客觀事實，是被告丙○○殺人未遂之犯行，被告乙○○寄藏槍枝之犯行事證明確，堪以認定。
（三）綜上，被告等上開所辯均不足採信，本案事證明確，應依
      法論科。　　　
二、論罪之法律適用及量刑之審酌情形：
（一）新舊法比較
      被告2人行為後，槍砲彈藥刀械管制條例第7條、第8條於1
      09年6月10日修正公布，於同年月12日施行。被告2人分別
      未經許可寄藏可發射子彈具殺傷力之「改造（非制式）」
      手槍犯行，經比較新舊法後，若適用修正後同條例第7條
      第4項規定處罰，其刑罰較修正前規定（即原第8條第4項
      ）為重，並無較有利於被告2人之情形，依刑法第2條第1
      項前段之規定，應適用被告2人行為時即修正前槍砲彈藥
      刀械管制條例第8條第4項之規定。
（二）罪名：
      核被告丙○○所為，係犯修正前槍砲彈藥刀械管制條例第8
      條第4項非法寄藏可發射子彈具殺傷力之槍枝罪、同條例
      第12條第4項寄藏子彈罪、刑法第271條第2項、第1項之殺
      人未遂罪。被告乙○○所為，係犯修正前槍砲彈藥刀械管制
      條例第8條第4項非法寄藏可發射子彈具殺傷力之槍枝罪。
（三）變更起訴法條
      公訴意旨認被告乙○○將同案被告丙○○之前開改造手槍藏放
      在其自用小貨車犯行部分，係犯刑法第165條第1項湮滅刑
      事證據罪嫌；然此部分與被告乙○○寄藏前開改造手槍有罪
      部分因基本社會事實同一，並經本院踐行告知罪名程序（
      見院卷第98、162頁），無礙被告乙○○防禦權之下，爰依
      法變更起訴法條。　　　
（四）罪數及各罪處斷方式
    1.被告丙○○自103至104年間，取得前開改造手槍及子彈後至
      為警查獲時止之寄藏槍彈行為，具有行為繼續之性質，為
      繼續犯，應僅各論以單純一罪。
    2.又按非法持有槍砲彈藥刀械等違禁物，所侵害者為社會法
      益，如持有之客體種類相同（同為手槍，或同為子彈者）
      ，縱令持有同種類之客體有數個（如數枝手槍、數顆子彈
      ），仍為單純一罪，不發生想像競合犯之問題；若同時持
      有二不相同種類之客體（如同時持有手槍及子彈），則為
      一行為觸犯數罪名之想像競合犯（最高法院82年度台上字
      第5303號、92年台上字第2121號判決意旨參照）。被告丙○○同時地寄藏槍、彈，因係二種以上不相同種類客體，屬
      於以一行為同時觸犯非法寄藏可發射子彈具有殺傷力之槍
      枝罪、非法寄藏子彈罪，為想像競合犯，應依刑法第55條
      規定，從一重之非法寄藏可發射子彈具有殺傷力之槍枝罪
      處斷。
    3.被告丙○○所犯上開各罪，犯意各別，行為互殊，應分論併
      罰。
（五）刑之減輕或加重之事由：
　　1.被告丙○○已著手於殺人犯罪行為之實行而不遂，衡其犯罪
      情節及所生危害，較既遂犯為輕，爰依刑法第25條第2項
      規定減輕其刑。　
　　2.查被告丙○○於有偵查犯罪職權之機關及公務員發覺其犯行
      前，即主動向警方坦承持槍射擊告訴人，此有新北市政府
      警察局三重分局110年12月6日函附員警職務報告可憑（見
      院二卷第17至19頁），是被告丙○○就殺人未遂犯行符合自
      首之要件，爰依刑法第62條前段規定減輕其刑，並依法遞
      減之。
　　3.被告丙○○持前開改造手槍射擊告訴人之行為係屬正當防衛
      ，然其防衛行為已逾越必要之程度而過當，爰依刑法第23
      條但書之規定減輕其刑，並依刑法第71條第2項規定，先
      依較少之數減輕之，再遞減之。　
　　4.按刑法第62條規定，對於未發覺之罪自首而受裁判者，減
      輕其刑。但有特別規定者，依其規定。又槍砲彈藥刀械管
      制條例第18條第1 項前段規定，犯本條例之罪自首，並報
      繳其持有之全部槍砲、彈藥、刀械者，減輕或免除其刑。
      而槍砲彈藥刀械管制條例既為刑法之特別法，該條例第18
      條第1 項前段規定，即為刑法第62條但書所示之特別規定
      ，自應優先適用（最高法院91年度台上字第615號判決要
      旨參照）。查被告乙○○於有偵查犯罪職權之機關及公務員
      發覺其犯行前，主動坦承撿走前開改造手槍，並帶同員警
      取出作案槍枝，有新北市政府警察局三重分局110年12月6
      日函附員警職務報告足佐（見院二卷第17至19頁），依此
      ，員警於查獲本案槍枝前，並未有客觀證據認被告乙○○寄
      藏前開改造手槍，應認被告乙○○所為符合自首要件，並報
      繳前開改造手槍，爰依槍砲彈藥刀械管制條例第18條第1 
      項前段減輕其刑。
（六）爰以行為人之責任為基礎，審酌改造手槍及非制式子彈均
      係高危險之管制物品，使用時動輒造成死傷，危害社會治
      安之情節嚴重，然被告丙○○竟非法寄藏之，更將之攜帶外
      出滋事，法紀觀念薄弱，對人身安全及社會治安已構成威
      脅，其行為當值非難，且與告訴人發生衝突時，更朝人之
      身體部位開槍，被告丙○○之行為實不足取，惟念及被告丙○○自首且尚有悔意，與告訴人達成和解；又被告乙○○明知
      改造手槍之危險性，亦配合被告丙○○之請求，將前開改造
      手槍藏放於其所有之自用小貨車內，然衡酌被告乙○○自首
      ，雖否認寄藏槍枝犯行，而將自己之行為解讀為協助被告
      丙○○隱匿證據，非完全否認犯行；兼衡被告丙○○寄藏槍枝
      、子彈以及被告乙○○寄藏槍枝之數量與期間，被告丙○○高
      中肄業，前曾從事運輸業、臨時工，收入不穩定，未婚無
      子女，需扶養母親，被告乙○○專科畢業，於瓦斯行內工作
      ，已婚，尚須扶養2名未成年子女等一切情狀，分別量處
      如主文所示之刑並諭知罰金易服勞役之折算標準，且就被
      告丙○○經諭知有期徒刑部分定應執行刑，以資懲儆。
三、沒收
　　按違禁物，不問屬於犯罪行為人與否，沒收之，刑法第38條
    第1項定有明文。查扣案之前開改造手槍1支（槍枝管制編號
    ：0000000000，含彈匣1個）屬違禁物，應依前開規定諭知
    沒收。
參、不另為無罪之諭知：
    公訴意旨另以被告乙○○於被告丙○○持前開改造手槍射擊告訴
    人後，經被告丙○○請託，將前開改造手槍寄藏於所有之自用
    小貨車內，認被告乙○○涉犯刑法第165條第1項湮滅刑事證據
    罪嫌。惟按刑法第165條湮滅證據罪，係以偽造、變造、湮
    滅或隱匿關係他人刑事被告案件之證據，或使用偽造、變造
    之證據為要件。該條所謂「他人刑事被告案件」，係指因告
    訴、告發、自首等情形開始偵查以後之他人刑事被告案件而
    言（最高法院24年度總會決議（36）、75年度台上字第5108
    號、89年度台上字第2081號、99年度台上字第6587號、104
    年度台上字第3606號判決意旨參照）。雖有論者認湮滅證據
    對於國家司法權之妨害，無論在開始偵查前或偵查後，實無
    不同，是本罪在解釋上應及於「實質上已發生之刑事案件」
    ，始合乎立法本旨，惟條文既已明定「刑事被告案件」，前
    亦有基此而為之修法建議及討論，基於罪刑法定原則，在未
    修法之前，尚難透過釋釋認為在開始偵查前或僅為司法警察
    「調查」之際，亦符前開刑法第165條湮滅刑事證據罪「刑
    事被告案件」之構成要件。經查：被告乙○○於109年5月10日
    凌晨3時許，經被告丙○○請託寄藏前開改造手槍，而被告丙○○於警方不知犯嫌時，主動坦承持槍射擊告訴人，被告乙○○
    經員警詢問後，主動坦承撿走作案槍枝並帶同員警前往取出
    作案槍枝，員警遂於109年5月10日8時0分起執行搜索，扣得
    前開改造手槍1把，此有新北市政府警察局三重分局110年12
    月6日函附員警職務報告、新北市政府警察局三重分局搜索
    筆錄、扣押物品目錄表可查（見偵卷第41至45頁、院二卷第
    17至19頁），顯見員警係於被告丙○○、乙○○自首後，方開啟
    對被告丙○○、乙○○所涉之刑事案件偵查，則被告乙○○既係於
    開始偵查前已寄藏前開改造手槍，揆諸上開說明，被告乙○○
    所為自與刑法第165條湮滅證據罪之構成要件有間。惟此部
    分與前開被告乙○○寄藏前開改造手槍有罪部分為裁判上一罪
    關係，故不另為無罪諭知。
據上論斷，應依刑事訴訟法第299條第1項前段、第300條，判決
如主文。
本案經檢察官丁○○提起公訴，檢察官王凌亞到庭執行職務。
中　　華　　民　　國　　111 　年　　3 　　月　　23　　日
                  刑事第十庭審判長法  官　謝梨敏
　　　　　　　　　                
　　　　　　　　　                法　官　黃秀敏

                                  法　官　謝茵絜
上列正本證明與原本無異。
如不服本判決，應於判決送達後20日內敘明上訴理由，向本院提
出上訴狀 (應附繕本) ，上訴於臺灣高等法院。其未敘述上訴理
由者，應於上訴期間屆滿後20日內向本院補提理由書「切勿逕送
上級法院」。
                                  書記官　盧姿妤
中　　華　　民　　國　　111 　年　　3 　　月　　25　　日
附錄本判決論罪之法律條文
中華民國刑法第271條
殺人者，處死刑、無期徒刑或十年以上有期徒刑。
前項之未遂犯罰之。
預備犯第一項之罪者，處二年以下有期徒刑。

修正前槍砲彈藥刀械管制條例第8條第4項
未經許可，製造、販賣或運輸鋼筆槍、瓦斯槍、麻醉槍、獵槍、
空氣槍或第四條第一項第一款所定其他可發射金屬或子彈具有殺
傷力之各式槍砲者，處無期徒刑或五年以上有期徒刑，併科新臺
幣一千萬元以下罰金。
未經許可，轉讓、出租或出借前項所列槍枝者，處五年以上有期
徒刑，併科新臺幣一千萬元以下罰金。
意圖供自己或他人犯罪之用，而犯前二項之罪者，處無期徒刑或
七年以上有期徒刑，併科新臺幣一千萬元以下罰金。
未經許可，持有、寄藏或意圖販賣而陳列第一項所列槍枝者，處
三年以上十年以下有期徒刑，併科新臺幣七百萬元以下罰金。
第一項至第三項之未遂犯罰之。
犯第一項、第二項或第四項有關空氣槍之罪，其情節輕微者，得
減輕其刑

槍砲彈藥刀械管制條例第12條第4項
未經許可，製造、販賣或運輸子彈者，處一年以上七年以下有期
徒刑，併科新臺幣五百萬元以下罰金。
未經許可，轉讓、出租或出借子彈者，處六月以上五年以下有期
徒刑，併科新臺幣三百萬元以下罰金。
意圖供自己或他人犯罪之用，而犯前二項之罪者，處三年以上十
年以下有期徒刑，併科新臺幣七百萬元以下罰金。
未經許可，持有、寄藏或意圖販賣而陳列子彈者，處五年以下有
期徒刑，併科新臺幣三百萬元以下罰金。
第一項至第三項之未遂犯罰之。